臺灣臺北地方法院民事判決　九十年度訴字第五五一○號
　　原　　　告　甲○○
　　訴訟代理人　乙○○
　　被　　　告　丙○○
右當事人間請求返還借款事件，本院判決如左：
    主      文
被告應給付原告新台幣陸拾萬元，及自民國九十年九月二十二日起至清償日止，按年
息百分之五計算之利息。
被告應給付原告新台幣壹拾萬元，及自民國八十九年十月十四日起至清償日止，按年
息百分之六計算之利息。
訴訟費用由被告負擔。
本判決第一項於原告以新台幣貳拾萬元為被告供擔保後，得為假執行。
本判決第二項得假執行。
    事      實
甲、原告方面：
一、聲明：
（一）被告應給付原告新台幣（下同）七十萬元，及其中六十萬元部分自支付命令送
      達被告翌日起至清償日止，按年息百分之五計算之利息；其中十萬元部分自民
      國八十九年十月十四日起至清償日止，按年息百分之六計算之利息。
（二）願供擔保，請准宣告假執行。
二、陳述：
（一）兩造原係好友，被告於八十七年十一月間向原告表示於十一月二十日因投資買
      入越野吉普車輪胎，尚需資金六十萬元而欲向原告借貸，並謂將於賣出輪胎後
      隨即返還借款，原告不疑有他，便開立新竹區中小企業銀行（下稱新竹中小企
      銀）第一七六九之一帳號、票號0000000、到期日八十七年十一月二十
      日、指定被告為受款人、票面金額六十萬元之支票一紙交付予被告，原告並於
      八十七年十一月二十一日自其新竹中小企銀活儲第00000000000帳
      號提領現金六十萬元，轉存入該行甲存第000000000號帳戶為被告兌
      現周轉，原告當時本欲要求被告簽發支票以作為將來償還借款之用，但因被告
      當時表示支票不足又無法領取新空白支票使用而作罷，故原告要求被告書立證
      明書一紙，依該證明書可證明原告有將該六十萬元款項交付被告之事實。
（二）嗣後被告稱因該輪胎尺寸特殊出售不易，恐無法於近期清償對原告所借之欠款
      ，原告於偶然間獲取以被告為發票人，台北銀行第一○一八六之二帳號，到期
      日八十八年一月十七日，票面金額十萬元之支票一紙（下稱系爭支票），當被
      告知悉原告執有該支票後，即要求原告幫助其將該支票之兌現日期由八十八年
      一月十七日改為八十九年一月十七日，原告不疑有他便同意更改兌現日期。其
      後被告即再三拖延並要求原告勿將該支票提出兌現交換，原告見被告再三拖延
      ，便於八十九年十月十三日將該更改兌現日期之支票向台北市票據交換所提出
      交換，然卻遭該所以「更改處未經發票人照原留印鑑簽章證明」之理由而退票
      ，不獲兌現。
（三）原告就上開二筆欠款曾多次催討，並以存證信函催告被告，惟被告竟置之不理
      ，原告無奈之餘另向桃園縣桃園市調解委員會提出調解之申請，被告卻故意兩
      次不到場致無法調解，原告不得已始再聲請鈞院對被告發支付命令，因被告於
      法定期間內異議而視為起訴。為此，依據消費借貸之法律關係，請求被告給付
      借款六十萬元，及自支付命令送達被告翌日起至清償日止，按年息百分之五計
      算之利息；另依票據關係，請求被告給付票款十萬元，及自該支票退票日翌日
      即八十九年十月十四日起至清償日止，按年息百分之六計算之利息。
三、證據：提出支票影本二紙、取款憑條影本一紙、支票存款送款簿影本一份、借據
    影本一紙、退票理由單影本一紙、存證信函影本一份、調解不成立證明書一份為
    證。
乙、被告方面：被告未於言詞辯論期日到場，亦未提出書狀作何聲明或陳述。
    理      由
一、本件被告未於言詞辯論期日到場，核無民事訴訟法第三百八十六條所列各款情形
    ，爰依原告之聲請，由其一造辯論而為判決。
二、按訴狀送達後，原告不得將原訴變更或追加他訴，但擴張或減縮應受判決事項之
    聲明者，不在此限，民事訴訟法第二百五十五條第一項第三款定有明文。查原告
    於其民事準備書（一）狀訴之聲明第一項主張：「被告應給付原告七十萬元，及
    自八十七年十一月二十一日起至清償日止，按年息百分之六計算之利息」，嗣於
    本院行準備程序時變更其聲明為：「被告應給付原告七十萬元，及其中六十萬元
    部分自八十七年十一月二十一日起，其中十萬元部分自八十八年一月十七日起至
    清償日止，按年息百分之五計算之利息」（見本院九十年十二月十日準備程序筆
    錄）；再於九十年十二月三十一日本院準備程序將其聲明變更為：「被告應給付
    原告七十萬元，及其中六十萬元部分自支付命令送達被告翌日起至清償日止，按
    年息百分之五計算之利息；其中十萬元部分自八十九年十月十四日起至清償日止
    ，按年息百分之六計算之利息」（見該日準備程序筆錄）。經核原告上開各該關
    於訴之聲明之變更，均屬擴張或減縮其應受判決事項之聲明，揆諸首揭法條規定
    ，其訴之變更自屬合法，應予准許。
三、原告就其主張被告於八十七年十一月間向其借款六十萬元，原告已於同年月二十
    一日交付該款項予被告，原告另將其所執有由被告所簽發、面額十萬元之系爭支
    票提示交換，然因兌現日期更改未經蓋章證明而遭退票，票款迄今不獲兌現等事
    實，業據原告提出支票、取款憑條、支票存款送款簿、借據、退票理由單、存證
    信函、調解不成立證明書等件為證，經核與所述情節相符，且被告經合法通知未
    於言詞辯論期日到場，復未提出任何書狀供本院參酌，原告上開主張自堪信為真
    實。
四、按借用人應於約定期限內，返還與借用物種類、品質、數量相同之物，未定返還
    期限者，借用人得隨時返還，貸與人亦得定一個月以上之相當期間，催告返還；
    次按給付無確定期限者，債務人於債權人請求給付時，經其催告而未為給付，自
    受催告時起，負遲延責任，其經債權人起訴而送達訴狀，或依督促程序送達支付
    命令，或為其他相類之行為者，與催告有同一之效力，民法第四百七十八條、第
    二百二十九條第二項分別定有明文。次按應付利息之債務，其利率未經約定，亦
    無法律可據者，週年利率為百分之五；遲延之債務，以支付金錢為標的者，債權
    人得請求依法定利率計算之遲延利息，民法第二百零三條、第二百三十三條第一
    項亦有明定。再按執票人向支票債務人行使追索權時，得請求自為付款提示日起
    之利息，如無約定利率者，依年利率六釐計算，票據法第一百三十三條規定甚明
    。查原告就本件六十萬元借款部分，係依據消費借貸關係而主張，就十萬元欠款
    部分則依據票據關係而為主張等情，業據原告陳明在卷（見本院九十年十二月三
    十一日準備程序筆錄）。原告就該六十萬元借款固未能證明兩造有約定返還期限
    ，惟原告曾聲請對被告依督促程序發支付命令，自該支付命令送達被告迄本件訴
    訟言詞辯論終結之日止，為時又已逾一個月以上，揆諸前開法條規定，被告自應
    於收受該支付命令時返還該借款並負遲延責任（最高法院五十五年度第七次民、
    刑庭總會會議決議（二）、同院七十三年台抗字第四一三號判例意旨可供參照）
    。從而原告依據消費借貸之法律關係，請求被告返還借款六十萬元，及自支付命
    令送達被告翌日即九十年九月二十二日（被告係於九十年九月二十一日收受支付
    命令，有送達證書在卷可考）起至清償日止，按年息百分之五計算之利息；另依
    據票據關係，請求被告給付票款十萬元，及自退票日翌日即八十九年十月十四日
    （系爭支票係於八十九年十月十三日提示遭退票）起至清償日止，按年息百分之
    六計算之利息，均有理由，應予准許。
五、末按命清償票據上債務之判決，法院應職權宣告假執行，民事訴訟法第三百八十
    九條第一項第四款規定甚明。原告陳明願供擔保，聲請宣告假執行，就該六十萬
    元借款部分，核無不合，茲酌定相當擔保金額准許之；至於其餘十萬元票款部分
    ，係屬命被告清償票據上債務之判決，自應由本院依職權宣告假執行。
六、據上論結，本件原告之訴為有理由，依民事訴訟法第三百八十五條第一項前段、
    第七十八條、第三百九十條第二項、第三百八十九條第一項第四款，判決如主文
    。
中　　　華　　　民　　　國　　九十一　　年　　　二　　　月　　二十七　　日
                                        民事第二庭審判長法  官  丁蓓蓓
                                                        法  官  林玲玉
                                                        法  官  林庚棟
右為正本係照原本作成
如對本判決上訴，須於判決送達後廿日內向本院提出上訴狀
中　　　華　　　民　　　國　　九十一　　年　　　二　　　月　　二十七　　日
　　　　　　　　　　　　　　　　　　　　　　　　　　　　書記官　劉芳菊
